【裁判字號】    94,上訴,2896
【裁判日期】    950421
【裁判案由】    毒品危害防制條例
【裁判全文】
臺灣高等法院刑事判決                94年度上訴字第2896號
上  訴  人
即  被  告  戊○○
選任辯護人  徐揆智律師
            林幸慧律師
上列上訴人因毒品危害防制條例案件，不服臺灣臺北地方法院93
年度訴字第1281號，中華民國94年7月11日第一審判決（起訴案
號：臺灣臺北地方法院檢察署93年度偵字第12790號），提起上
訴，本院判決如下：
    主  文
原判決撤銷。
戊○○連續販賣第二級毒品，累犯，處有期徒刑捌年陸月。
扣案第二級毒品甲基安非他命拾捌包（淨重貳拾玖點貳公克，
驗餘淨重為貳拾捌點玖壹公克）沒收銷燬之。扣案之電子磅秤壹
台、大分裝袋玖拾貳個及小分裝袋玖拾伍個、拾捌包甲基安非他
命之外包裝袋重拾伍點陸捌公克均沒收。又犯罪所得新臺幣貳萬
元沒收之，如全部或一部不能沒收時，以其財產抵償之。
    事  實
一、戊○○有多次違反麻醉藥品管理條例案件前科，於民國八十
    八年三月間，因違反毒品危害防制條例案件，經原審法院判
    處有期徒刑四月，嗣在本院審理中因撤回上訴而告確定，於
    八十八年五月間，又因違反毒品危害防制條例案件，經臺灣
    士林地方法院就其轉讓第二級毒品、連續幫助施用毒品部分
    各判處有期徒刑七月、三月，並定應執行刑有期徒刑九月，
    嗣經本院裁判上訴駁回確定，該二案件並經本院於八十九年
    六月二十一日以八十九年度聲字第一五○號裁定定應執行刑
    有期徒刑一年確定，於九十年二月十一日執行完畢，同年月
    十二日出監。於九十四年間，復因違反毒品危害防制條例案
    件，經原審法院判處有期徒刑七月，嗣在本院審理中因撤回
    上訴而確定（於95年1月24日執行完畢）。
二、戊○○不知悔改，明知甲基安非他命為毒品危害防制條例第
    二條第二項第二款之第二級毒品而不得販賣，竟基於意圖營
    利之概括犯意，自不詳時間起，在其臺北市○○區○○街一
    ○六號六樓居處、桃園縣內壢火車站等處所，多次以每兩（
    三十七點五公克）新臺幣（下同）三萬五千元之價格向姓名
    年籍不詳綽號阿卿之成年女子購買不詳數量之第二級毒品甲
    基安非他命，再自九十三年四月中旬某日起至同年六月底某
    日止，在上開居處，以每零點五公克一千元之價格，連續販
    賣第二級毒品甲基安非他命予甲○○二十次（販賣所得共二
    萬元）。嗣員警於九十三年七月十三日二十二時十分許，持
    原審法院核發之九十三年度聲搜字第八一二號搜索票至上址
    搜索，於當日二十二時三十分許當場查獲欲向戊○○購買甲
    基安非他命之甲○○、丁○○，並扣得第二級毒品甲基安非
    他命十八包（含外包裝袋毛重四十四點九一公克，淨重二十
    九點二三公克，驗餘淨重為二十八點九一公克）、其所有供
    販賣第二級毒品甲基安非他命所用之電子磅秤一台、大分裝
    袋九十二個、小分裝袋九十五個及非供販賣第二級毒品甲基
    安非他命所用之安非他命吸食器一組、大麻二包（淨重零點
    四七公克）、ＳＩＭ卡（號碼為0000000000號）
    一張。
三、案經臺北市政府警察局大安分局報請臺灣臺北地方法院檢察
    署檢察官偵查起訴。
    理  由
一、訊據上訴人即被告戊○○對於上開時、地為警搜得第二級毒
    品甲基安非他命、電子磅秤、大分裝袋及小分裝袋等物之事
    實坦承不諱，然矢口否認有何販賣第二級毒品甲基安非他命
    之犯行，辯稱：扣案之第二級毒品甲基安非他命係供其自身
    施用，而電子磅秤係為秤量所購買之毒品數量是否足夠，大
    分裝袋乃裝水果所用，至於小分裝袋係因其怕施用過量而分
    裝用，證人甲○○於警訊中供稱向被告購買安非他命係被警
    刑求所致，其並無販賣第二級毒品甲基安非他命之情事云云
    。
二、經查：
  (一)被告之選任辯護人於原審及本院審理時固稱因證人甲○○遭
    刑求，故證人甲○○於警詢中所言無證據能力云云（見原審
    法院九十三年十一月一日準備程序筆錄及本院筆錄），然按
    「被告以外之人於檢察事務官、司法警察官或司法警察調查
    中所為之陳述，與審判中不符時，其先前之陳述具有較可信
    之特別情況，且為證明犯罪事實存否所必要者，得為證據。
    」，刑事訴訟法第一百五十九條之二定有明文，查證人甲○○於警詢中業已供述：「‧‧‧按下電鈴後，警方就開門讓
    我與丁○○進入，接著警方便詢問我為何會來此處欲做何事
    ，我便坦承向警方供述我今日是因好久沒有吸食安非他命，
    準備以新臺幣一千元欲向戊○○購得約零點五公克之安非他
    命吸食抵癮。」、「我先前所吸之安非他命是向戊○○所購
    買的‧‧‧至於交易地點均為戊○○住處（臺北市○○區○○街一○六號六樓）。」、「我前後向他購買約二十餘次，
    每次均以新臺幣一千元向他購買約零點五公克之安非他命，
    期間約為九十三年四月中旬開始向他購買，最近一次乃於九
    十三年六月底。」、「‧‧‧今日丁○○乃第一次與我共同
    前往向戊○○購買安非他命。」、「我與戊○○是透過友人
    介紹而認識，彼此間並無仇恨或金錢糾紛。」等情（見九十
    三年度偵字第一二七九○號偵查卷宗第四十至四十二頁），
    此並有證人甲○○之警詢錄音帶可稽，證人甲○○於原審法
    院審理中亦不否認曾於警詢中為該等陳述，僅稱之所以於警
    詢中為上開陳述，係因錄渠口供之人教渠要如此回答，且當
    時渠至被告家門口時，在被告家中之警員把渠拖進去打，打
    到渠承認係前往該處購買毒品，又渠在警局廁所也有被踹，
    但在錄口供時並無被打云云（見原審法院九十四年四月二十
    日審判筆錄）。證人甲○○於本案中係居於證人之地位，並
    非居於被告之地位，則警員不對本案被告加以刑求，反對證
    人甲○○刑求，實已有悖常情。再證人丁○○於原審法院審
    理中雖證稱當日有見及證人甲○○被一位警員拖到房間裡面
    去，但不知道在房間裡面發生什麼事情，惟後來在警察局製
    作筆錄前，證人甲○○跟伊說當時在房間裡面有被打，並說
    渠八卦（胸部）很痛等語（見原審法院九十四年六月二十二
    日審判筆錄），其於本院亦為相同之供述，惟揆之證人丁○○該等證言，證人丁○○並未親眼見及證人甲○○有遭刑求
    之情事或證人甲○○受有何等傷勢，僅係聽聞證人甲○○有
    為此等陳述耳，則證人丁○○所言實無法證明警員確有對證
    人甲○○為刑求行為，實甚明確。又證人即對證人甲○○製
    作警詢筆錄之警員朱冠儒結稱：證人甲○○之警詢筆錄為證
    人謝政安所詢問，由伊所繕打製作，製作筆錄時有採取一問
    一答之方式詢問，並無對證人甲○○為威脅、利誘或其他不
    法的舉動，當時證人甲○○接受詢問之際，精神狀況良好，
    且警詢筆錄內證人甲○○之陳述均係出於證人甲○○自由意
    思下而陳述，證人甲○○當時有明確表示說是準備要以一千
    元向被告購買約零點五公克的安非他命來吸食，而在整個詢
    問過程中，證人甲○○的態度很正常，當天到現場搜索之警
    員並無對被告或其他在場人做任何刑求的行為，到警察局後
    亦然等語（見原審法院九十四年六月二十二日審判筆錄），
    證人即當日前往被告居處搜索之員警蔡忠仁結證：當日在搜
    索現場並無對證人甲○○或丁○○加以刑求或毆打，當日證
    人甲○○亦無受傷之情況（見原審法院九十四年六月二十二
    日審判筆錄）等情，證人即當日前往被告居處搜索之員警謝
    政安復證稱：當天並無對證人甲○○為任何不法舉動，亦未
    毆打證人甲○○等語（見原審法院九十四年六月二十二日審
    判筆錄），揆之證人朱冠儒、蔡忠正及謝政安之證言均已明
    確結稱並無刑求證人甲○○之情事，本院綜以上情，認證人
    甲○○於原審法院審理中所稱渠係因遭刑求方於警詢中為上
    開陳述一節，要非事實，不足採信，而渠先前於警詢中所為
    之陳述，與原審法院審判中所為之證言相較，證人甲○○於
    警詢陳述時之外部附隨條件或環境顯具有較為自然可信之外
    部特別狀況，並為證明被告販賣第二級毒品甲基安非他命之
    犯罪事實存在所必要，顯具有刑事訴訟法第一百五十九條之
    二之情形，證人甲○○於警詢中之陳述顯有證據能力。證人
    甲○○之警訊筆錄既有證據能力，得採為證據，且無證據足
    以證明其被刑求，則證人丙○○、乙○○於本院證稱在現場
    有聽到甲○○在隔壁房間傳出之哀叫聲云云，尚難採憑應予
    敘明。被告選任辯護人雖於原審陳報證人甲○○之國立臺灣
    大學醫學院附設醫院（下稱臺大醫院）診斷證明書一紙到院
    （附於原審卷第154頁），欲證明證人甲○○確有遭刑求之
    情事云云，然證人甲○○係於九十三年七月十三日二十二時
    三十分許為警查獲，並於同年月十四日零時二十五分由證人
    朱冠儒為之製作警詢筆錄（受命偵訊人為證人謝政安），證
    人丁○○則係於同年月十四日零時四十五分由證人朱冠儒製
    作警詢筆錄（受命偵訊人為證人謝政安），此觀卷內之證人
    甲○○、丁○○警詢筆錄自明，準此，證人甲○○於九十三
    年七月十四日當日顯未遭臺北市政府警察局大安分局以現行
    犯移送而已離開警局，已甚灼然，證人甲○○於早已離開警
    局之狀況下，不立即前往驗傷，卻於九十三年七月十五日二
    十一時五十五分約隔一日有餘方前往臺大醫院急診驗傷，顯
    無從證明該傷勢確為員警刑求所造成。依甲○○診斷證明書
    所載，其係右頰、腹部、右大腿挫傷，而證人丁○○證稱甲○○對其說渠八卦（胸部）很痛，惟診斷證明書並無證人甲○○胸部受傷之記載，尤足證明甲○○所說遭警刑求之語，
    與事實不符。被告請求再傳訊證人甲○○，經本院多次傳喚
    無著，證人於原審已到庭結證，事證甚明，爰不再予傳訊。
  (二)證人丁○○於警詢中業已坦承：「於上述時間我與友人甲○○一同前往戊○○住處，按下電鈴後，警方就開門讓我與甲○○進入，接著警方便詢問我為何會來此處欲做何事，我便
    坦承向警方供述我因未曾吸食過安非他命，準備以新臺幣一
    千元欲向戊○○購得約零點五公克之安非他命吸食。」、「
    聯絡方式均是我友人甲○○與他聯絡。」、「今日是第一次
    向他（即被告）購買，欲向他購買安非他命毒品。」、「我
    與戊○○是透過甲○○介紹而認識，彼此間並無仇恨或金錢
    糾紛。」（見九十三年度偵字第一二七九○號偵查卷宗第四
    十四至四十五頁）等情，並有證人丁○○之警詢錄音帶可證
    ，證人丁○○於原審法院審理中亦不否認曾於警詢中為此等
    陳述，僅改稱伊於九十三年度偵字第一二七九○號偵查卷宗
    第四十四頁倒數第一行至第四行所稱之「於上述時間我與友
    人甲○○一同前往戊○○住處，按下電鈴後，警方就開門讓
    我與甲○○進入，接著警方便詢問我為何會來此處欲做何事
    ，我便坦承向警方供述我因未曾吸食過安非他命，準備以新
    臺幣一千元欲向戊○○購得約零點五公克之安非他命吸食。
    」等記載非屬實在，因當時員警製作警詢筆錄之時說如伊好
    好配合後即可讓伊離開，伊方於警詢中為與證人甲○○相同
    之陳述云云（見原審法院九十四年四月二十日、六月二十二
    日審判筆錄），查為證人丁○○製作警詢筆錄之警員朱冠儒
    結稱：證人丁○○之筆錄由證人謝政安詢問，伊繕打，當時
    證人丁○○精神狀況很好，在製作筆錄的時候，有依照法定
    的程序製作筆錄，並無對之有言語上或肢體上等不法舉動等
    語（見原審法院九十四年六月二十二日審判筆錄），堪認證
    人丁○○警詢筆錄之製作業已符合刑事訴訟法之規定而無違
    法之處，且證人丁○○僅稱九十三年度偵字第一二七九○號
    偵查卷宗第四十四頁倒數第一行至第四行所稱之上述內容不
    實在，而未表示於警詢中所稱之「聯絡方式均是我友人甲○○與他聯絡。」、「今日是第一次向他購買，其欲向他購買
    安非他命毒品。」、「我與戊○○是透過甲○○介紹而認識
    ，彼此間並無仇恨或金錢糾紛。」等語亦不實在，再衡之常
    情，證人於警詢中所為之陳述當較少權衡利害得失，若非實
    情至此，其與被告又無怨隙，又焉可能為如此之陳述而設詞
    誣陷被告，況證人丁○○於原審法院審判程序進行中由檢察
    官對之為交互詰問時就伊之毒品前科素行亦設詞閃避，迨公
    訴人提出相關判決資料後，方如實陳述，則其所證實不無虛
    掩之情，其於法院審理中所言之可信度亦實堪疑，是本院綜
    合上情，認證人丁○○於警詢中所為之被告有販賣第二級毒
    品之陳述，與審判中所為之證述相較，顯然具有較可信之特
    別情況，並為證明被告販賣第二級毒品甲基安非他命之犯罪
    事實存在所必要，而具有刑事訴訟法第一百五十九條之二之
    情形，具有證據能力而得為本案被告犯罪之佐證，證人丁○○於原審及本院審理中所證，無非為迴護被告之詞，不足採
    信。
  (三)至被告所辯證人甲○○、丁○○與其有債務糾紛，方稱其有
    販賣毒品一節，惟被告於警詢中係供陳證人甲○○、丁○○
    為其友人，渠等與其有金錢糾紛，因渠等曾向其借款三萬元
    未還云云（見九十三年度偵字第一二七九○號偵查卷宗第十
    三頁），於第一次偵訊及檢察官聲請羈押而在原審法院開庭
    訊問時供稱證人甲○○與其有金錢糾紛，證人丁○○與甲○○向其借三萬元未還云云（見九十三年度偵字第一二七九○
    號偵查卷宗第七十七頁、原審法院九十三年度聲羈字第二四
    九號刑事卷宗第六頁），於第二次偵訊時稱證人甲○○、丁○○與其金錢上有糾紛，胖子欠其三萬元，另外一個其不認
    識，是胖子的朋友，一起向其借錢云云（見九十三年度偵字
    第一二七九○號偵查卷宗第一一一頁），於原審法院第一次
    訊問時先稱證人甲○○、丁○○與其有債務糾紛云云，繼又
    稱僅有證人丁○○與其有債務糾紛，證人甲○○係證人丁○○介紹認識的，其與證人甲○○並無債務糾紛云云（見原審
    法院九十三年九月二十二日訊問筆錄），揆之被告先後多次
    供陳，究何人與其有債務糾紛一情已屬先後供述不一，其所
    陳是否屬實，不無疑義，再證人甲○○、丁○○於警詢中均
    稱與被告並無債務糾紛，業如前述，顯亦與被告所陳不符，
    況被告於原審法院審理中係陳稱當日證人甲○○係欲將所借
    款項返還，方至其住處等語（見原審法院九十四年四月二十
    日、六月二十二日審判筆錄），則證人甲○○於欲返還被告
    借款之情況下，當無設詞誣陷被告之理，又證人甲○○或丁○○若果如被告所稱與其有金錢債務糾紛而構陷被告，於原
    審法院審理中又焉可能對被告為如上之有利陳述？綜上所述
    ，本院認證人甲○○、丁○○與被告實無債務糾紛，被告此
    節所稱，無非諉卸刑責之詞，不足採信。
  (四)此外，被告於原審最後陳述時供稱我知道錯了，請庭上從輕
    量刑，尤足證明其確有販賣之情，而扣案之安非他命數量甚
    多，顯非只供自已施用，被告為警查獲之際所扣得之透明結
    晶物品十八包經送鑑驗結果，確含有第二級毒品甲基安非他
    命成分，有內政部警政署刑事警察局九十三年八月三十日刑
    鑑字第○九三○一四七二三八號鑑驗通知書在卷可稽，並有
    照片列印資料在卷可查及扣案之第二級毒品甲基安非他命十
    八包、電子磅秤一台、大分裝袋九十二個及小分裝袋九十五
    個可證，綜上，本案事證明確，被告前揭所辯，均係諉飾刑
    責之詞，其販賣第二級毒品甲基安非他命之犯行已堪認定，
    應予依法論科。
三、查甲基安非他命屬第二級毒品，毒品危害防制條例第二條第
    二項第二款定有明文。核被告所為，係犯毒品危害防制條例
    第四條第二項之販賣第二級毒品甲基安非他命罪。其持有第
    二級毒品甲基安非他命之低度行為為販賣第二級毒品甲基安
    非他命之高度行為所吸收，不另論罪。其先後多次犯行，均
    時間緊接，方法相同，觸犯構成要件相同之罪名，顯係基於
    概括之犯意反覆為之，應依刑法第五十六條連續犯之規定論
    以一罪，並依法加重其刑（檢察官起訴被告販賣二十餘次，
    次數不確定，自應以對被告有利之最少二十次計算，附此敘
    明）。被告有事實欄所載前科及執行情形（94年間判刑七月
    確定該次除外），此有卷附本院被告前案紀錄表乙份在卷可
    稽，其前受有期徒刑之執行完畢後，於五年以內再犯本案有
    期徒刑以上之罪，為累犯，應依刑法第四十七條之規定加重
    其刑，並依法遞加之。又因毒品危害防制條例第四條第二項
    之法定刑為無期徒刑或七年以上有期徒刑，得併科新臺幣七
    百萬元以下罰金，依刑法第六十五條第一項規定，法定刑為
    無期徒刑部分，不得加重，僅就有期徒刑及罰金刑部分予以
    加重，併此敘明。
四、原審因而予以論罪科刑，固非無見。惟查扣案之十八包安非
    他命總毛重44．91公克，扣除安非他命淨重29．23公克，其
    外包裝重為15．68公克（詳偵查卷第134頁鑑驗通知書所載
    ）。按毒品之外包裝有便於攜帶及防潮之功用，自屬毒品危
    害防制條例第19條第1項所規定供犯罪所用之物，原判決未
    就本件之毒品外包裝袋予以宣告沒收，自非適法。被告上訴
    ，否認販賣第二級毒品安非他命，雖無可採。惟原判決既有
    可議，自應由本院予以撤銷改判。爰審酌被告之素行、犯罪
    動機及目的為牟取利益、手段、販賣第二級毒品甲基安非他
    命之次數多達二十次、犯罪所得為二萬元、且販賣第二級毒
    品甲基安非他命供他人施用，對他人身心所生之戕害甚大、
    生活狀況暨犯罪後之態度等一切情狀，量處，以示懲儆。至
    扣案之第二級毒品甲基安非他命十八包（淨重二十九點二三
    公克，驗餘淨重為二十八點九一公克），係查獲之毒品，應
    依毒品危害防制條例第十八條第一項前段規定，不問屬於犯
    人與否，均沒收銷燬之。又扣案之電子磅秤一台、大分裝袋
    九十二個及小分裝袋九十五個，均為被告所有，業據被告供
    陳在卷，復為供販賣第二級毒品甲基安非他命罪所用之物，
    爰依毒品危害防制條例第十九條第一項前段之規定宣告沒收
    。再被告販賣第二級毒品甲基安非他命所得之二萬元，應依
    毒品危害防制條例第十九條第一項之規定宣告沒收之，如全
    部或一部不能沒收時，以其財產抵償之。至扣案之安非他命
    吸食器一組、第二級毒品大麻二包，因與被告本案所犯前開
    販賣第二級毒品甲基安非他命之犯行無關，依主從刑不可分
    之原則，本院顯無從宣告沒收，又扣案之ＳＩＭ卡，雖為被
    告所有，業據被告坦認在卷，然究非被告犯前揭販賣第二級
    毒品甲基安非他命之罪所用之物，亦不宣告沒收，均附此敘
    明。
據上論斷，應依刑事訴訟法第369條第1項前段、第364條、第299
條第1項前段，毒品危害防制條例第4條第2項、第18條第1項前段
、第19條第1項，刑法第11條前段、第56條、第47條，判決如主
文。
本案經檢察官黃全祿到庭執行職務。
中    華    民    國    95    年    4     月    21    日
                  刑事第十二庭  審判長法  官  蔡永昌
                                      法  官  張正亞
                                      法  官  陳榮和
以上正本證明與原本無異。
如不服本判決，應於收受送達後十日內向本院提出上訴書狀，其
未敘述上訴之理由者並得於提起上訴後十日內向本院補提理由書
（均須按他造當事人之人數附繕本）。
                                      書記官  劉麗芬
中    華    民    國    95    年    4     月    26    日
附錄：本案論罪科刑法條全文
毒品危害防制條例第4條第2項
製造、運輸、販賣第一級毒品者，處死刑或無期徒刑；處無期徒
刑者，得併科新臺幣 1 千萬元以下罰金。
製造、運輸、販賣第二級毒品者，處無期徒刑或 7 年以上有期徒
刑，得併科新臺幣 7 百萬元以下罰金。
製造、運輸、販賣第三級毒品者，處 5 年以上有期徒刑，得併科
新臺幣 5 百萬元以下罰金。
製造、運輸、販賣第四級毒品者，處 3 年以上 10 年以下有期徒
刑，得併科新臺幣 3 百萬元以下罰金。
製造、運輸、販賣專供製造或施用毒品之器具者，處 1 年以上 7
年以下有期徒刑，得併科新臺幣 1 百萬元以下罰金。
前五項之未遂犯罰之。


司法院資訊處製作；財團法人民間司法改革基金會備份。
